臺灣桃園地方法院民事裁定　九十三年度訴字第二六八號
　　原　　　告　　乙○○
　　訴訟代理人　　胡鳳嬌律師
　　被　　　告　　丙○○
　　　　　　　　　甲○○
　　　　　　　　　丁○○
　　　　　　　　　戊○○
　　訴訟代理人　　林文淵律師
　　複　代理人　　林禎祺
右當事人間請求損害賠償事件，經本院刑事庭移送至民事庭，本院裁定如左：
    主    文
原告之訴及其假執行之聲請均駁回。
訴訟費用由原告負擔。
    理    由
一、原告刑事附帶民事訴訟起訴意旨略以：原告於民國八十九年九月二十七日，經台
    北市調查處約談就太極光電半導體股份有限公司（下稱太極公司）於八十八年增
    資募集新台幣（下同）二億三千萬元，其中遭人偽刻印章，有一萬張太極公司股
    票登記在原告名下，並由被告甲○○執之向銀行質押。惟原告對太極公司於八十
    八年增資募集二億三千萬元乙事全然不知，亦從未出資購買系爭增資股票，復不
    知名下有一萬張太極公司增資股票，更遑論執之向銀行質押借款，原告經台北市
    調查處約談始知有關上開偽造之太極公司增資股票係由被告甲○○執之向銀行質
    押借款。又台北市調查處另調查有關豐象顧問股份有限公司（下稱豐象公司）承
    銷太極公司增資股票乙事，於查扣相關證據中，被告共同偽造原告名義之分配表
    及股東出資存款證明書五千五百萬元，之後經台灣桃園地方法院檢察署調查結果
    ，認被告係為辦理太極公司之假增資二億三千萬元，欲從中詐取佣金一千七百萬
    元，被告戊○○為豐象公司實際負責人，卻偽造原告為豐象公司之股東，及偽造
    存款證明書五千五百萬元，於八十七年間，被告戊○○因得知太極公司之營運狀
    況不佳，計畫辦理現金增資方式籌集資金，被告戊○○遂向被告丙○○、甲○○
    稱有辦法達成太極公司增資之目的，迄至八十八年四月二十一日該增資案繳款截
    止日前，被告戊○○等實際僅募得七千一百餘萬元，不足二億三千萬元部分，被
    告戊○○則夥同有犯意連絡之陳勝雄及被告丁○○向被告甲○○、丙○○陳稱被
    告丁○○願以金主身分虛偽出資二億三千萬元予太極公司，為期一個月，以虛偽
    不實之存款證明，向經濟部商業司申請核准變更登記。被告並未經原告同意盜用
    原告於台灣銀行之存款簿及購買一千萬元之台支支票，被告甲○○並行使偽造原
    告名義之太極公司股票一萬張，持之向銀行質借，被告之行為顯然共同侵害到原
    告之權利，為此原告爰依刑事訴訟法提起附帶民事訴訟，依民法第一百八十四條
    請求被告連帶賠償原告五百萬元，及自刑事附帶民事訴訟起訴狀繕本送達之翌日
    起至清償日止，按年息百之五計算之利息等語，並陳明願供擔保，請准宣告假執
    行。
二、按刑事庭移送民事庭之附帶民事訴訟，僅移送後之訴訟程序應適用民事訴訟法，
    其移送前之訴訟行為是否有效，仍應依刑事訴訟法決之，有最高法院三十二年抗
    字第九四二號、五十二年台上字第三○五五號判例可參，並觀之刑事訴訟法第四
    百九十條之規定自明。又按因犯罪而受損害之人，於刑事訴訟程序，得附帶提起
    民事訴訟，對於被告及依民法負賠償責任之人，請求回復其損害，為刑事訴訟法
    第四百八十七條第一項所明定，是犯罪之被害人得據為提起附帶民事訴訟者，自
    以被告構成犯罪之侵權行為為限，此項得提起附帶民事訴訟之要件，於刑事法院
    依同法第五百零四條第一項將附帶民事訴訟以裁定移送同院民事庭後仍有其適用
    。若非因犯罪而受損害之人，自不得於刑事訴訟程序，附帶提起本件民事訴訟，
    刑事法院即應以其為不合法，依同法第五百零二條第一項規定，為駁回之判決。
    倘刑事法院不為駁回，而誤以裁定移送於民事法院，民事法院仍應以原告之訴屬
    起訴不備其他要件之不合法，適用民事訴訟法第二百四十九條第一項第六款規定
    以裁定駁回之。
三、經查本件原告以被告於太極公司增資募集系爭股票時，先後偽造原告名義之系爭
    一萬張股票、偽造原告為豐象公司之股東及五千五百萬元之存款證明書、分配表
    ，並未經原告同意盜用原告於台灣銀行之存款簿及以原告名義購買一千萬元之台
    支支票，被告甲○○並行使偽造原告名義之系爭太極公司一萬張股票，持之向銀
    行質借，而共同實施犯罪行為，致原告因此受有五百萬元之損害，而於本院刑事
    庭審理本院九十一年度訴字第三三三號陳勝雄、被告丁○○、戊○○所犯偽造文
    書等案件之刑事訴訟程序，同時依民法第一百八十四條規定附帶提起本件民事訴
    訟，請求被告連帶賠償五百萬元及其法定遲延利息。惟依本院九十一年度訴字第
    三三三號刑事判決所認定陳勝雄、被告丁○○及戊○○之犯罪事實，被告戊○○
    僅於八十八年四月二十二日攜帶其夫即原告在台灣銀行所開立之存款簿，至位於
    台北市中正區○○○路○段一二○號之台灣銀行總行營業部與被告丁○○會合，
    並將被告丙○○、甲○○購買而交付予被告戊○○幫忙提領之一千萬元台支支票
    ，存入原告前開台灣銀行帳戶內並立即兌現將一千萬元現金提領交予被告丁○○
    收執，並未認定被告有何原告主張共同偽造原告名義之太極公司股票、偽造原告
    為豐象公司之股東及五千五百萬元之存款證明書、分配表，且未經原告同意盜用
    原告於台灣銀行之存款簿及以原告名義購買一千萬元之台支支票，被告甲○○並
    行使偽造原告名義之系爭太極公司一萬張股票，持之向銀行質借之犯罪行為，有
    本院前開刑事判決一件在卷可稽，且為原告所不爭執，則原告主張遭被告共同偽
    造前開文書、行使偽造前開文書及盜用系爭存款簿及以原告名義購買一千萬元台
    支支票之行為，顯均非被告於前開刑事案件之犯罪行為，則原告縱因前開行為受
    有損害亦均非基於被告之共同犯罪所致，自難認原告係因被告共同之犯罪而受損
    害之人，是參照前段說明，原告不得於本件偽造文書等案件之刑事訴訟程序，對
    被告提起本件侵權之附帶民事訴訟。故原告本件起訴顯不合於刑事訴訟法第四百
    八十七條第一項所定之要件，雖經本院刑事庭移送本庭，仍應認其起訴不合法，
    應予駁回。
四、本件原告之訴既經駁回，其假執行之聲請即因之失所依附，應併予駁回之。
五、依民事訴訟法第二百四十九條第一項第六款、第九十五條、第七十八條，裁定如
    主文。
中　　　華　　　民　　　國　　九十三　　年　　　六　　　月　　二十三　　日
                                臺灣桃園地方法院民事第三庭
~B法　　　官　林雯娟
右為正本係照原本作成
如不服本裁定應於送達後十日內向本院提出抗告狀，並應繳納抗告費新台幣四十五元。
中　　　華　　　民　　　國　　九十三　　年　　　六　　　月　　二十一　　日
~B法院書記官　　　林韡婷
